臺灣高等法院刑事判決
110年度上訴字第681號
上  訴  人  臺灣臺北地方檢察署檢察官
被      告  萬○儀


            萬○玲



共同選任辯護人  宋重和律師
上列上訴人因被告等家暴傷害案件，不服臺灣臺北地方法院108
年度訴字第900號，中華民國110年1月13日第一審判決(起訴案號
：臺灣臺北地方檢察署108年度調偵字第2304號)，提起上訴，本
院判決如下：
    主  文
上訴駁回。
    事  實
一、萬○儀為洪○麗與萬○華之女，彼等具有家庭暴力防治法第3條
    第3款所定之家庭成員關係，惟萬○儀對洪○麗與萬○華素來不
    睦。洪○麗於民國107年12月7日下午2時30分左右，陪同萬○
    華前往萬○儀位於臺北市○○區○○路0段00巷0○0號1樓住處，欲
    向萬○華弟媳留○容收取其他房屋應分得之租金，當時洪○麗
    原在門外，萬○華上前按門鈴，萬○儀前來應門，2人因細故
    起爭執，萬○華因不想再理會萬○儀準備離開，萬○儀隨即走
    出屋外大聲對萬○華咆哮，並出手推萬○華，作勢要打萬○華(
    所涉加暴行於直系血親尊親屬部分，未據告訴)。洪○麗見狀
    即對萬○儀稱「他是妳爸，妳怎麼可以這樣」等語，詎料萬○
    儀聞後大怒，基於傷害之犯意，開始抓洪○麗頭髮，揮拳打
    洪○麗右前腦，攻擊洪○麗頭部，掐住洪○麗並拉洪○麗撞牆，
    再將洪○麗拉倒在地，洪○麗因而受有頭皮撕裂傷3公分、上
    唇挫傷、右臉頰挫傷、左膝擦傷、左腳擦傷等傷害。　　
二、案經洪○麗訴由臺灣臺北地方檢察署檢察官偵查起訴。
    理  由
甲、有罪部分：
壹、證據能力之說明：
一、按刑事訴訟法第159條之5立法意旨，在於確認當事人對於傳
    聞證據有處分權，得放棄反對詰問權，同意或擬制同意傳聞
    證據可作為證據，屬於證據傳聞性之解除行為，如法院認為
    適當，不論該傳聞證據是否具備刑事訴訟法第159條之1至第
    159條之4所定情形，均容許作為證據，不以未具備刑事訴訟
    法第159條之1至第159條之4所定情形為前提。此揆諸「若當
    事人於審判程序表明同意該等傳聞證據可作為證據，基於證
    據資料愈豐富，愈有助於真實發見之理念，此時，法院自可
    承認該傳聞證據之證據能力」立法意旨，係採擴大適用之立
    場。蓋不論是否第159條之1至第159條之4所定情形，抑當事
    人之同意，均係傳聞之例外，俱得為證據，僅因我國尚非採
    徹底之當事人進行主義，故而附加「適當性」之限制而已，
    可知其適用並不以「不符前四條之規定」為要件。又法院於
    何種情況，得認為適當，應審酌該傳聞證據作成時之情況，
    如該傳聞證據之證明力明顯過低或係違法取得，即得認為欠
    缺適當性；惟是否適當之判斷，係以當事人同意或視為同意
    為前提，即當事人已無爭議，故法院除於審理過程中察覺該
    傳聞證據之作成欠缺適當性外，毋庸特別調查，而僅就書面
    記載之方式及其外觀審查，認為適當即可(最高法院97年度
    台上字第563號判決參照)。經查，本判決下列所引用之被告
    以外之人(包括證人、告訴人、共同被告等)於審判外之陳述
    ，業經原審及本院於審理中依法定程序調查，檢察官、被告
    萬○儀及其辯護人於本院言詞辯論終結前均未聲明異議，本
    院審酌上開證據資料製作時之情況，如各該審判外供述證據
    製作當時之過程、內容、功能等情況，是否具備合法可信之
    適當性保障，加以綜合判斷，認尚無違法不當及證明力明顯
    過低之瑕疵，認為以之作為證據應屬適當，爰依刑事訴訟法
    第159條之5規定，認前揭證據資料均有證據能力。
二、本判決下列所引用卷內之文書證據、證物之證據能力部分，
    並無證據證明係公務員違背法定程序所取得，且檢察官、被
    告萬○儀及辯護人於本院亦均未主張排除下列文書證據、證
    物之證據能力，且迄本院言詞辯論終結前均未表示異議，本
    院審酌前揭文書證據、證物並無顯不可信之情況與不得作為
    證據之情形，依刑事訴訟法第158條之4反面解釋及第159條
    之4之規定，應認均有證據能力。　　
貳、實體部分
一、上揭事實，迭據被告萬○儀於偵訊、原審及本院審理時均坦
    承不諱(見他字卷第38頁，原審審訴卷第71頁，原審訴卷一
    第47頁、原審訴卷二第184頁，本院卷第88、234至235頁）
    ，核與告訴人洪○麗及證人萬○華於偵訊、原審審理時之證詞
    ，證人李○同於偵訊時及原審審理中之證述，證人即員警蔡○
    財於原審審理證述之情節相符(見他字卷第88至91頁，偵卷
    第13至16頁，原審訴卷一第149至164頁、原審訴卷二第55至
    75頁），並有告訴人傷勢照片6張、臺北市立聯合醫院和平
    院區受理家庭暴力事件(告訴人)驗傷診斷書及病歷資料、現
    場照片8張、臺北市政府警察局中正第二分局南昌路派出所1
    10報案紀錄單、工作紀錄簿、萬○華與李○同繪製之現場圖各
    1份在卷可稽(見他字卷第13至23、25、57至61頁，偵卷第19
    至21頁，原審審訴卷第52至58頁，原審訴卷一第73至75、17
    5頁），足認被告萬○儀前揭自白，核與卷內事證相符而足堪
    採信。綜上，被告萬○儀上開犯行堪以認定，應依法論科。
二、按被告萬○儀行為後，刑法第277條第1項之傷害罪業於108年
    5月29日經總統公布修正，並自同年月31日施行，修正前刑
    法第277條第1項規定：「傷害人之身體或健康者，處3年以
    下有期徒刑，拘役或1千元以下罰金。」修正後則規定：「
    傷害人之身體或健康者，處5年以下有期徒刑、拘役或50萬
    元以下罰金」，是修正後刑法第277條第1項將法定刑自「3
    年以下有期徒刑、拘役或1千元以下罰金」，提高為「5年以
    下有期徒刑、拘役或50萬元以下罰金」，有期徒刑及罰金刑
    度均較修正前為高。經比較新舊法之結果，自以修正前刑法
    第277條第1項規定較有利於被告萬○儀，依刑法第2條第1項
    前段規定，此部分自應適用行為時即修正前刑法第277條第1
    項之規定(起訴書漏未論及此部分應予補充，下同)，併依同
    法第280條規定加重其刑。
三、公訴意旨認被告萬○儀於上開時地，另持原子筆戳告訴人頭
    部等行為，亦涉犯修正前刑法第277條第1項、第280條傷害
    直系血親尊親屬罪嫌。公訴意旨認被告萬○儀涉有此部分犯
    行，無非係以告訴人洪○麗及證人萬○華之指述、告訴人之驗
    傷診斷書、傷勢照片等為其論據，然訊之被告萬○儀堅決否
    認有此部分犯行，經查：
(一)觀諸告訴人前揭驗傷診斷書，雖於頭部右後側註記有「頭皮
    撕裂傷3公分」之傷勢（見他字卷第25至26頁)，告訴人於偵
    訊及原審審理中證稱：被告萬○儀拿不知名的東西攻擊我的
    頭，我覺得刺刺的，後來我的頭就流血了云云（見他字卷第
    88頁，原審訴卷二第66至67頁)。就被告萬○儀攻擊告訴人頭
    部方式，告訴人於偵訊時證稱：萬○儀一直打我的頭云云(見
    他字卷第88頁)，於原審審理時改證稱：應該是刺一下進去
    ，這樣子(手握拳做出刺的動作並往下劃拉一下)云云(見原
    審訴字卷二第73頁)，此部分告訴人前後證述不一。而被告
    萬○儀於偵訊及原審審理時始終供稱：我是徒手打告訴人，
    手中沒有拿任何東西當武器等語(見他字卷第38頁，原審審
    訴卷第71頁，原審訴卷一第47至48頁、原審訴卷二第42至43
    、183頁)，核與共同被告萬○玲於原審準備程序供稱：當時
    被告萬○儀雙手拉扯告訴人的頭髮，我看她手上沒有拿東西
    等語(見原審訴卷一第49頁)、證人李○同於原審審理時證稱
    ：被告萬○儀與告訴人、萬○華發生爭執時，手上沒有拿東西
    等語(見原審訴字卷二第57頁)相符。又上開傷勢無法判斷是
    否為原子筆所造成，有臺北市立聯合醫院109年1月30日北市
    醫和字第00000000000號函附卷可參(見原審訴卷二第137頁
    ，詳下述)。是告訴人上開傷勢，是否為被告萬○儀持原子筆
    攻擊所造成，客觀上已有疑義。
(二)至證人萬○華雖於原審審理時證稱：我們去醫院時，主治醫
    師拿筆在告訴人頭上比對一下傷勢，完全吻合云云(見原審
    訴卷一第160頁)；另證人即告訴人雖於原審審理時證稱：萬
    ○華有對醫生說到筆的事情，醫生說是有異物攻擊，萬○華說
    他撿到一枝筆，筆頭有血，結果沒有多久醫生就說和傷勢吻
    合等語(見原審訴字卷二第72頁)。惟上開證詞，與臺北市立
    聯合醫院109年1月30日北市醫和字第00000000000號函載有
    ：醫師檢診時並無聽聞病患是否遭人持原子筆攻擊，無法向
    家屬告知傷勢是持原子筆所造成等語（見原審訴字卷二第13
    7頁)相違，是告訴人、證人萬○華前揭證述核與事證不符，
    尚難憑採。
(三)又證人李○同於偵訊及原審審理時結證稱：告訴人在門口中
    間跌倒，門旁邊有停放轎車、機車，告訴人跌倒的位置在轎
    車車頭前面等語(見偵卷第14頁，原審訴字卷二第57、61頁)
    ，並有該證人繪製之現場圖1份，復有現場照片2張在卷可稽
    (見偵卷第21頁，他字卷第57頁)。共同被告萬○玲於原審準
    備程序亦稱：當時門是外開，左手邊有停汽車，右手邊有停
    機車等語(見原審訴卷一第48頁)。被告萬○儀於原審審理時
    稱：我與告訴人互拉頭髮，萬○華在我後面一直踹我，我就
    與告訴人一起跌倒，我壓在告訴人身上，我不知道告訴人的
    頭撞到什麼東西，因為我自己也跌得全身是傷；我家的鐵門
    是往外開的，而且門外有停汽車、機車，所以告訴人頭部的
    傷可能是刮到鐵門或車輛造成的等語(見原審訴字卷二第46
    至47、49至53、62頁)。參諸當時被告萬○儀與告訴人、萬○
    華發生激烈爭執，且案發現場有鐵門、汽車、機車等堅硬物
    品，此有證人萬○華、李○同所繪製之現場圖，並有現場照片
    及證人萬○華於原審提出現場照片(見偵卷第19至21頁，他字
    卷第57頁，原審訴卷一第175頁)在卷可參，則告訴人於倒地
    時頭部撞擊上開物品致頭皮撕裂傷，尚非全無可能，自不能
    僅以告訴人、證人萬○華前揭有瑕疵之證詞，遽認被告萬○儀
    有何持原子筆或不明器物戳告訴人頭部之行為。
(四)至於告訴代理人之上開驗傷單「主訴欄」記載「被女兒用手
    及用異物打傷，頭疼頭暈」等語（見他字卷第25頁)，主張
    告訴人於驗傷時已稱是被萬○儀用異物打傷頭部，而原判決
    未予審酌云云(見本院卷第139至140頁)，但查：告訴人關於
    頭皮撕裂傷之受傷經過，於偵訊時證述「萬○儀就拿不知名
    的東西，一直打我的頭，我覺得刺刺的，後來我的頭就流血
    了，後來到醫院，醫生說有異物，但是我不知道是什麼東西
    」(見他字卷第87至88頁)、「我就感覺有東西在刺我的頭，
    我流血是在我倒之前，還是之後我不能確定」(見偵卷第15
    頁)等情，嗣於原審審理時證稱「(當時到那邊時，為何萬○
    華會跟萬○儀起爭執？)沒多久萬○儀就過來猛攻擊我的頭部
    ，我的頭就好痛好痛，好像有東西在刺，後來我就血流滿面
    。…(當時妳有無看到萬○儀是拿何物品戳妳的頭？)是沒有，
    我感覺頭刺刺的，接著我就血流滿面。…(妳與萬○儀剛開始
    衝突的時候，她手上有無拿東西。)沒有」等語(見原審訴卷
    二第65至69頁)，綜核上情，可見告訴人對於其與被告萬○儀
    一開始發生衝突時，被告萬○儀是否持用器物乙節，前後證
    述不一，其於原審審理時明確證稱：沒有看到等語可證，縱
    告訴人於偵訊時稱被告萬○儀持用「不知名東西」一直打我
    頭部，然其並未看到被告萬○儀究竟持用任何器物(包括原子
    筆)，而參酌告訴人上開證述，其顯將「頭部疼痛」與「有
    東西在刺我的頭」等同以論，此與其所證述「我感覺頭刺刺
    的，接著我就血流滿面」相同，均是對所受傷勢之描述，尚
    難據此推定告訴人上開頭部刺痛流血，係因被告萬○儀持器
    物攻擊所致，何況告訴人並不能確定自己頭部刺痛、流血是
    在倒地前或倒地後(詳前述)，復參酌被告萬○儀、同案被告
    萬○玲均稱：告訴人倒地起來後就看到她頭部流血(見原審訴
    卷一第47至48頁、原審訴卷二第53頁，原審訴卷一第48頁)
    ，證人李○同偵查中亦證稱「我很確定洪○麗倒下去前還沒有
    流血，站起來頭就流血」等語(見偵字卷第14頁)，而告訴人
    頭皮撕裂傷不排除是倒地後撞擊地面堅硬物品所致，已如上
    述，是告訴人縱於驗傷時向醫師主訴「被女兒用手及用異物
    打傷，頭疼頭暈」等語，參照上開證據資料，仍屬告訴人臆
    測之情詞，尚無從據以作為不利被告萬○儀之認定，是此部
    分公訴意旨應屬不能證明，原應為無罪之判決，惟此部分若
    成立犯罪，與被告萬○儀前開論罪科刑部分，具有實質上一
    罪之關係，爰不另為無罪之諭知，附此敘明。
四、法律適用：
    按家庭暴力者，謂家庭成員間實施身體或精神上不法侵害之
    行為；家庭暴力罪係指家庭成員間故意實施家庭暴力行為而
    成立其他法律所規定之犯罪，家庭暴力防治法第2條第1款、
    第2款分別定有明文。被告萬○儀與告訴人洪○麗為母女關係(
    見原審審訴卷第13頁)，為家庭暴力防治法第3條第3款所定
    之家庭成員。核被告萬○儀所為係犯刑法第280條、修正前刑
    法第277條第1項之傷害直系血親尊親屬罪。又被告對告訴人
    所為之傷害直系血親尊親屬犯行，雖同時屬家庭暴力防治法
    第2條第2款所定之家庭暴力罪，惟本條款之罪並無罰則規定
    ，因此應僅依刑法傷害直系血親尊親屬罪論處。次按「對於
    直系血親尊親屬，犯第277條或第278條之罪者，加重其刑至
    二分之一」，刑法第280條定有明文。被告萬○儀與告訴人為
    母女關係，已如前述，爰依前開規定加重其刑。
五、原判決基於同一證據，認被告萬○儀有其事實欄所載之罪予
    以論罪科處，並審酌被告萬○儀僅因細故，即與其母即告訴
    人發生爭執，復不思理性溝通謀求解決之道，竟徒手傷害告
    訴人之身體，顯不尊重直系尊親屬之身體法益，均如事實欄
    所載之犯罪動機、目的、手段等情，兼衡告訴人受有如事實
    欄所載之傷勢程度(見他字卷第25頁)，及被告萬○儀犯後坦
    承犯行，前無犯罪科刑之紀錄(素行)，有本院被告前案紀錄
    表1份在卷可憑，並其高職畢業之智識程度、已婚、無子女
    、經濟狀況普通(見原審訴字卷二第185頁，本院卷第93、24
    1頁），被告萬○儀經診斷患有妥瑞症、甲狀腺機能亢進等疾
    病(見原審審訴卷第91、93頁)等一切情狀，量處拘役60日，
    並諭知如易科罰金之折算標準等旨，經核其認事用法俱無違
    誤，量刑亦稱妥適。檢察官上訴指摘原判決量刑過輕，請求
    從重量刑等語，惟按量刑之輕重，係屬為裁判之法院得依職
    權裁量之事項，苟其量刑已以行為人之責任為基礎，並斟酌
    刑法第57條所列一切情狀，在法定刑度內，酌量科刑，如無
    偏執一端，致明顯輕重失衡情形，不得遽指為不當或違法。
    查原判決關於科刑部分，業於理由內說明已審酌其量刑審酌
    事由，顯係以行為人之責任為基礎，並斟酌刑法第57條所列
    情狀，而為刑之量定，是原審就本件被告所為之量刑，洵屬
    允當，並無裁量權濫用或失之過重之情形，檢察官此部分上
    訴核無理由，應予駁回。　　
六、末按辯護人為被告萬○儀之利益，請求給被告萬○儀緩刑云云
    。惟本院審酌被告萬○儀雖罹患上開疾病，然卷內並無事證
    足認其無再犯之虞，或本件宣告之刑有何暫不執行為適當之
    情形。復參諸告訴人於原審審理時陳稱：我希望對被告萬○
    儀處以重刑，做壞事會有報應的等語（見原審訴字卷二第18
    6頁），於本院審理時仍稱「希望…將犯法的人繩之以法，處
    以重刑，還我公道」(見本院卷第236至237頁)，是本件尚不
    宜對被告萬○儀為宣告緩刑，併此指明。　　
乙、無罪部分：
一、公訴意旨以：被告萬○玲為萬○華之胞妹，因先前遺產問題與
    萬○華及告訴人洪○麗早有嫌隙。於107年12月7日下午2時30
    分左右，在上開時地，見同案被告萬○儀(逕稱萬○儀)有如上
    論罪犯行，於萬○儀開始抓打告訴人頭髮並揮拳打告訴人之
    際，被告萬○玲假意勸架，卻趁機拉開欲搭救告訴人之萬○華
    ，而與萬○儀2人間，基於傷害人身體之犯意聯絡，由被告萬
    ○玲交付原子筆給萬○儀，萬○儀繼而以該原子筆戳告訴人頭
    部，並將告訴人推倒在地，經鄰居報警始停止，告訴人因此
    受有頭破血流，受有頭皮撕裂傷、上唇及右臉頰挫傷、左膝
    及左腳擦傷等傷害，因認被告萬○玲涉犯(修正前)刑法第277
    條第1項之傷害罪嫌等語。
二、按犯罪事實應依證據認定之，無證據不得認定犯罪事實；有
    罪之判決書應於理由內記載認定犯罪事實所憑之證據及其認
    定之理由。刑事訴訟法第154條第2項及第310條第1款分別定
    有明文。而犯罪事實之認定，係據以確定具體的刑罰權之基
    礎，自須經嚴格之證明，故其所憑之證據不僅應具有證據能
    力，且須經合法之調查程序，否則即不得作為有罪認定之依
    據。倘法院審理之結果，認為不能證明被告犯罪，而為無罪
    之諭知，即無前揭第154條第2項所謂「應依證據認定」之犯
    罪事實之存在。因此，同法第308條前段規定，無罪之判決
    書只須記載主文及理由。而其理由之論敘，僅須與卷存證據
    資料相符，且與經驗法則、論理法則無違即可，所使用之證
    據亦不以具有證據能力者為限，即使不具證據能力之傳聞證
    據，亦非不得資為彈劾證據使用。故無罪之判決書，就傳聞
    證據是否例外具有證據能力，本無須於理由內論敘說明（最
    高法院100年度台上字第2980號判決意旨參照），合先敘明
    。
三、按犯罪事實應依證據認定之，無證據不得認定犯罪事實；不
    能證明被告犯罪者，應諭知無罪之判決，刑事訴訟法第154
    條第2項、第301條第1項分別定有明文。又事實之認定，應
    憑證據，如未能發現相當證據，或證據不足以證明，自不能
    以推測或擬制之方法，為裁判基礎；且認定犯罪事實所憑之
    證據，雖不以直接證據為限，間接證據亦包括在內，然而無
    論直接證據或間接證據，其為訴訟上之證明，須於通常一般
    之人均不致有所懷疑，而得確信其為真實之程度者，始得據
    為有罪之認定，倘其證明尚未達到此一程度，而有合理之懷
    疑存在而無從使事實審法院得有罪之確信時，即應由法院為
    諭知被告無罪之判決，有最高法院40年台上字第86號裁判先
    例、76年台上字第4986號裁判先例可資參照。次按刑事訴訟
    法第161條已於91年2月8日修正公布，修正後同條第1項規定
    ：檢察官就被告犯罪事實，應負舉證責任，並指出證明之方
    法。因此，檢察官對於起訴之犯罪事實，應負提出證據及說
    服之實質舉證責任。倘其所提出之證據，不足為被告有罪之
    積極證明，或其闡明之證明方法，無從說服法官以形成被告
    有罪之心證，基於無罪推定之原則，自應為被告無罪判決之
    諭知，更有最高法院92年台上字第128號裁判先例意旨足參
    。
四、公訴意旨認被告萬○玲涉有上開罪嫌，無非係以萬○儀之供述
    、告訴人洪○麗之指述、證人萬○華及李○同之證詞、告訴人
    傷害診斷證明書及受傷相片等為其主要論據。訊據被告萬○
    玲固承認於上開時地，目睹萬○儀與告訴人發生衝突事實，
    惟堅詞否認有何傷害犯行，辯稱：我沒有交付原子筆給萬○
    儀，我當天根本沒有帶原子筆等語。辯護人為被告萬○玲辯
    稱：被告萬○玲與萬○儀並無傷害之犯意聯絡，更無提供任何
    器物供萬○儀使用；告訴人指訴有瑕疵存在，且與卷存診斷
    證明書及照片不符，現場亦未有任何原子筆遭警方查扣，不
    足以認定被告萬○玲有交付原子筆給萬○儀之行為等語。經查
    ：
(一)萬○儀是否持原子筆戳告訴人頭部一節，尚屬不能證明，已
    如前述。至證人萬○華於偵訊及原審審理時證稱：我從萬○儀
    手中搶下一支黑白相間的原子筆，筆上還有紅紅的血跡，被
    告萬○玲說那是他的筆，我就還給萬○玲了（見他字卷第89頁
    ，原審訴字卷一第157、160至163頁)。惟證人即同案被告萬
    ○儀於原審審理時證稱：並無萬○華上開所述情節等語(見原
    審訴字卷二第47至48頁)；證人李○同於偵訊及原審審理時證
    稱：我沒有看到萬○華去搶萬○儀手中的東西，也沒有看到萬
    ○儀手中掉下原子筆或其他尖銳的東西等語(見偵卷第15頁，
    原審訴字卷二第57至58頁)。又證人蔡○財於原審審理時證稱
    ：我到場處理時，告訴人說被萬○儀徒手毆打，現場沒有人
    提到打人者不只一人，也沒有人討論到關於原子筆造成傷害
    之事，現場沒有遺留原子筆或其他尖銳物品，告訴人沒有說
    她是被原子筆戳傷，也沒有要求將實施攻擊的武器扣案等語
    (見原審訴字卷一第150至153頁)。就現場無人提及原子筆可
    能為犯案兇器一事，核與證人萬○華於原審審理時證稱：當
    時很亂，我沒有對警察說萬○儀拿原子筆攻擊告訴人等語(見
    原審訴字卷一第158頁)，另證人即告訴人於原審審理時證稱
    ：我沒有對警察說我被原子筆戳傷，因為當時警察來的時候
    就在忙他的事情，那時候我頭很痛，血流滿面，救護車很快
    就到達，萬○華就扶我上救護車去醫院了等語(見原審訴字卷
    二第68頁)，又證人萬○儀於原審審理時證稱：我沒有聽到告
    訴人對警察說是被原子筆或尖銳物品攻擊頭部，警察也沒有
    這樣問我等語(見原審訴字卷二第43頁)，證人李○同於原審
    審理時亦證稱：警察來的時候，萬○華沒有講到原子筆戳頭
    的事，警察也沒有詢問萬○儀是否使用尖銳物品攻擊告訴人
    等語(見原審訴字卷二第58、63頁)相符。審酌證人萬○華與
    萬○儀、被告萬○玲平素感情並非和睦，告訴人更甫遭萬○儀
    毆傷流血，若證人萬○華所述屬實，則其從萬○儀手中搶下被
    告萬○玲所提供之原子筆一節，衡情理應將該用以傷害告訴
    人之原子筆提交到場處理之員警蔡○財，並向員警具體指述
    告訴人如何遭萬○儀以該原子筆戳傷而流血滿面，及該原子
    筆係被告萬○玲提供之犯案工具等情，以利警方調查案情，
    並防止被告萬○玲或萬○儀再次持該原子筆行兇。然萬○華捨
    此不為，竟將該原子筆於發現之際，逕行交還被告萬○玲，
    且於員警據報到場後，竟對上情隻字未提，顯與常理大相逕
    庭。是證人萬○華前揭證述之憑信性顯有疑問，不足採為不
    利被告萬○玲之認定。
(二)證人即告訴人雖於原審審理時證稱：被告萬○玲和證人李○同
    到場，李○同抓住我的手，讓我沒辦法動，我就看到被告萬○
    玲和萬○儀很接近，在我周遭一、兩步之間移動，沒多久萬○
    儀就猛刺我的頭部云云(見他字卷第88頁，原審訴字卷二第6
    5至65頁)。惟證人萬○華於偵訊及原審審理時證稱：被告萬○
    玲到場後把我推開，叫我不要太過分，我說過分的是你們，
    之後被告萬○玲就站在我後面，沒有做其他事情，也沒有與
    萬○儀交談等語（見他字卷第88頁，原審訴字卷一第159至16
    0頁)。另證人萬○儀於原審審理時證稱：當時被告萬○玲沒有
    給我任何物品，例如磚塊、筆類或是尖銳物品給我去攻擊告
    訴人或萬○華等語(見原審訴字卷二第42頁)。而證人李○同於
    偵訊及原審審理時證稱：被告萬○玲當時沒有動手，也沒有
    提供什麼東西給萬○儀，只有上前阻止告訴人和萬○儀等語（
    見偵卷第14至15頁，原審訴字卷二第56、59頁)。是以，關
    於被告萬○玲當時並未出手毆打告訴人，亦未交付任何物品
    給萬○儀等情節，勾稽證人萬○華、萬○儀、李○同所證述情節
    尚無齟齬，堪認其等所述應非子虛。則被告萬○玲於案發時
    既未出手毆打告訴人，亦未提供原子筆或其他任何物品供萬
    ○儀攻擊告訴人，自難認定被告萬○玲與萬○儀間，有何犯意
    聯絡或行為分擔可言。
五、檢察官上訴意旨徒以告訴人頭部之傷勢照片(詳他字卷第15
    頁)係撕裂傷，且在頭頂部位，顯非徒手毆打或撞牆、撞擊
    地面所致，則該傷既非徒手毆打或撞牆、撞擊地面所致，亦
    非倒地時撞擊物品所致，則告訴人證稱是衝突過程遭被告萬
    ○儀持器物所致，可見告訴人之證詞為可採，而告訴人與證
    人萬○華證稱器物是被告萬○玲提供予萬○儀等情復相符，可
    見被告萬○玲與萬○儀有犯意連絡及行為分擔云云，然如前所
    述，萬○儀於上開時地，持原子筆戳傷告訴人頭皮乙節顯無
    法證明，而告訴人頭皮所受撕裂傷，亦無法判斷是原子筆所
    造成等情，亦有臺北市立聯合醫院上開函文在卷可查，甚且
    參酌上開派出所報案紀錄單、警員工作紀錄簿所載，均分別
    載有「母女吵架雙方互毆」、「…到場時女子洪○麗表示遭女
    兒傷害成傷，要提出告訴…」等情（見原審訴字卷一第73、7
    5頁)，並未提到被告萬○玲亦涉案，與萬○儀為共犯等語，檢
    察官此部分上訴意旨即非可採，是檢察官上訴此部分上訴核
    無理由，應予駁回。
六、綜上所述，本件檢察官所舉諸項證據，及法院調查所得事證
    ，尚無從說服法院形成被告萬○玲確有被訴與萬○儀共同傷害
    告訴人之確切心證，基於罪證有疑，利於被告之原則，及揆
    諸上開法條、判決意旨，自應為有利於被告萬○玲之認定。
    故此，本件卷證尚不足認定被告萬○玲與萬○儀間有何犯意聯
    絡或行為分擔，自難對被告萬○玲遽以（修正前）刑法第277
    條第1項之傷害罪相繩。是被告萬○玲被訴之共同傷害罪應屬
    不能證明，原審為被告萬○玲無罪判決，並無不當。檢察官
    上訴並未提出新證據，猶執陳詞，指摘原審之無罪判決不當
    ，核無理由，應予駁回。
據上論斷，應依刑事訴訟法第368條，判決如主文。
本案由檢察官邱舜韶提起公訴，經檢察官劉成焜到庭執行職務。
中　　華　　民　　國　　110 　年　　9 　　月　　28　　日
                  刑事第十三庭  審判長法　官  洪于智
                                      法　官  黃玉婷
                                      法　官  黃惠敏
以上正本證明與原本無異。
萬○玲部分不得上訴。
萬○儀部分如不服本判決，應於收受送達後20日內向本院提出上
訴書狀，其未敘述上訴之理由者並得於提起上訴後20日內向本院
補提理由書（均須按他造當事人之人數附繕本）「切勿逕送上級
法院」。
                                      書記官  吳錫欽
中　　華　　民　　國　　110 　年　　9 　　月　　29　　日